【裁判字號】    90,自,112
【裁判日期】    901025
【裁判案由】    詐欺
【裁判全文】
臺灣士林地方法院刑事判決                            九十年度自字第一一二號
    自  訴  人  偉全實業股份有限公司  設台北市○○○路六二之五號八樓
    代  表  人  丙○○
    自訴代理人  丁○○
    被      告  乙○○
右列被告因詐欺案件，經自訴人提起自訴，本院判決如左：
    主  文
乙○○無罪。
    理  由
一、自訴意旨略以：緣自訴人偉全實業股份有限公司（下稱偉全公司）係國內夙負盛
    名之紡織上市公司，而被告乙○○則為力盛針織實業商行之負責人，雙方之前未
    曾有業務上之往來，被告於民國（下同）八十九年下半年起始積極與自訴人公司
    之業務人員接觸，表達希望與自訴人建立合作關係，並自稱係力盛針織實業商行
    之負責人，該商行財力雄厚云云，嗣竟意圖為自己不法之所有，乃於同年十一月
    間親赴自訴人公司，向自訴人下訂單購買布疋，自訴人不疑有詐，依約於同年十
    一月十八日出貨，並收受被告所開立之支票乙紙，以作為貨款之支付，殊料上開
    支票屆期提示竟遭退票不獲兌現，自訴人因此於同年十二月二十二日發存證信函
    告知被告出面處理，被告見東窗事發，即避不見面，自訴人派員再次前往時，發
    覺已大門深鎖，人去樓空，電話無人接聽，自訴人至此始知受騙，因認被告涉有
    刑法第三百三十九條第一項之詐欺取財罪嫌云云。
二、按犯罪事實應依證據認定之，無證據不得推定其犯罪事實；又不能證明被告犯罪
    者，應諭知無罪之判決，刑事訴訟法第一百五十四條、第三百零一條第一項分別
    定有明文。再認定被告有罪之事實，應憑證據，如未能發現相當之證據，或證據
    不足以證明，自不能以推測或擬制之方法，以為裁判之基礎；且認定犯罪事實所
    憑之證據，其為訴訟上之證明，須達於通常一般人均不致有所懷疑，而得確信其
    為真實之程度者，始得據為有罪之認定，倘其證明尚未達到此一程度而有合理之
    懷疑存在時，尚難為有罪之認定基礎；苟積極證據不足以為不利於被告事實之認
    定，即應為有利於被告之認定，更不必有何有利之證據，最高法院三十年上字第
    八一六號、四十年台上字第八六號、七十六年台上字第四九八六號分別著有判例
    可資參照。
三、訊據被告乙○○堅詞否認有何上開詐欺取財犯行，並辯稱：當時伊只是掛名，實
    際負責人是伊先生甲○○，力盛計織實業商行是他在經營，伊本人並沒有在力盛
    針織實業商行做事，之前在新店金宜公司上班，後來在八十九年十月間伊出車禍
    ，就沒有工作了，伊沒有到偉全公司訂購布疋，應該是小姐打電話訂購的，因伊
    後來有聽伊先生提起此事，至該商行的事伊一律不管，伊先生以前開過公司，但
    有倒過，所以用伊的名義為負責人及請領支票使用，本件與伊無關等語。
四、經查，本院認定犯罪所憑之事證，必須基於吾人一般社會生活經驗認為大致可信
    ，且除認定被告犯罪之外，無從本於同一事證為其他有利於被告之合理推斷，始
    足據為有罪判決之心證基礎。故關於債務不履行之事實，除非被告業已自白其為
    財產犯罪之結果，苟無其他足以證明行為人自始具有不法所有意圖之積極證據，
    自不得率先推定被告心存犯罪故意，而令其自證無罪之義務。茲被告既已否認有
    何施用詐術犯行，自訴人偉全公司亦未就所訴被告訂購布疋之初有意行騙乙節提
    出何等積極證據以憑調查，徒以債權未獲全部實現而自訴詐欺，依上開說明，尚
    乏確據。參以自訴人偉全公司之代理人丁○○於本院審理時亦到庭指稱：當初乙
    ○○應該沒有到公司來訂貨，而是電話下訂單的，至於力盛針織實業商行之實際
    經營者究竟是何人，則要問公司業務才知道，而本件雖然沒有和解，但自訴人方
    面請求撤回本件自訴，因此事應該純粹為民事糾紛，與詐欺無關等情（見本院九
    十年十月十一日審判筆錄），又案外人甲○○與被告有夫妻至親情誼，以妻名義
    為公司或商行掛名之負責人，而由夫實際經營公司或商行業務，乃一般公司行號
    所常見，是被告應無參與力盛針織實業商行之實際業務，足堪認定；再酌以自訴
    代理人丁○○當庭表示希望撤回本件自訴，此觀之本院審判筆錄自明，足證被告
    對於本件訂購布疋之事確係不知情，遑論有何施用詐術之行為。故尚不能以力盛
    針織實業商行登記資料上有被告為負責人一事，即遽認被告有詐欺犯行，是被告
    所辯不知向偉全公司訂購布疋之事云云，尚稱合於情理，堪予採信。此外，別查
    無其他積極證據足認被告有何詐欺取財之犯行，揆諸前揭說明，既不能證明被告
    犯罪，即應為無罪之諭知。
據上論斷，應依刑事訴訟法第三百四十三條、第三百零一條第一項，判決如主文。
中      華      民      國      九十      年      十    月    二十五    日
                                  臺灣士林地方法院刑事第三庭
                                      法  官  李  育  仁
右正本證明與原本無異。
如不服本判決，應於判決送達後十日內，向本院提出上訴狀。
                                      書記官
中      華      民      國      九十      年      十    月    二十五    日


司法院資訊處製作；財團法人民間司法改革基金會備份。
